臺灣板橋地方法院刑事判決　　　　　　　　　　　　　九十一年度訴字第五二二號
　　公　訴　人　臺灣板橋地方法院檢察署檢察官
　　被　　　告　乙○○
　　指定辯護人　甲○
右列被告因強盜等案件，經檢察官提起公訴（九十一年度偵字第一三０八號），甲○
判決如左：
    主    文
乙○○攜帶兇器，竊盜未遂，因脫免逮捕，當場施以強暴，累犯，處有期徒刑參年拾
月；扣案之螺絲起子壹把沒收。又行使變造特種文書，足以生損害公眾及他人，累犯
，處有期徒刑肆月，扣案之變造「丙○○」國民身分證上乙○○照片壹張沒收。應執
行有期徒刑肆年，扣案之螺絲起子壹把、變造之「丙○○」國民身分證上乙○○照片
壹張均沒收。
    事    實
一、乙○○曾於民國（下同）八十六年十二月間，因麻醉藥品管理條例案件，經台灣
    桃園地方法院判處有期徒刑十月，經上訴台灣高等法院駁回確定；復於八十八年
    十二月間因偽造文書件，經台灣桃園地方法院判處有期徒刑六月確定，嗣二案接
    續執行於九十年二月十九日縮刑假釋期滿執行完畢，猶不知戒慎，於九十年十一
    月底某日（起訴書誤載為十二月二十八日），在桃園縣桃園市○○路附近，拾獲
    丙○○遭竊而脫離本人持有之國民身分證一張後，竟意圖自己不法所有而侵占入
    己。嗣其並於九十年十二月下旬某日，在桃園市○○路三六六號十二樓之十八住
    處，與不詳姓名年籍年約三十七、八歲之成年男子基於犯意之聯絡，由其將本人
    所有照片一張交付該男子，旋由該男子將乙○○照片換貼在丙○○國民身分證上
    ，而變造「丙○○」國民身分證，足以生損害於丙○○及戶政機關管理身分證件
    之正確性，該男子變造完成後，即將該國民身分證交還乙○○伺機使用。
二、乙○○另萌生為自己不法所有之意圖，於九十年十二月三十一日晚間七時許，在
    台北縣泰山鄉○○路二四二號前，持客觀上對人之生命、身體產生危險具殺傷力
    之螺絲起子一把，敲碎丁○○所有車號ＤＣ－二二六二號自小客車右前座車窗玻
    璃後，進入該小客車內翻找財物，尚未得手之際，為丁○○經過該處發覺並予以
    制止，乙○○為脫免逮捕，竟持上揭螺絲起子朝丁○○揮劃，並與丁○○發生扭
    打，而當場施以強暴，致丁○○受有手指剌創傷之傷害（傷害部分未據告訴）。
    丁○○之同事至現場後見此情狀即共同將乙○○制伏後報警究辦，並當場扣得乙○○所有供前開犯罪用之螺絲起子一把。而乙○○於警方至現場處理時，為免通
    緝犯之身分被查覺，竟冒稱「丙○○」名義應訊，並基於行使變造特種文書之犯
    意，藉由不知情之丁○○將事先搜扣之變造「丙○○」國民身分證持交警方以為
    行使，足生損害丙○○及警方查緝身分正確性，惟旋遭警方識破，並扣得前開變
    造之「丙○○」國民身分證。
三、案經丙○○、丁○○訴請台北縣政府警察局新莊分局報請台灣板橋地方法院檢察
    署檢察官偵查起訴。
    理    由
一、訊據被告乙○○固坦承侵占遭竊之「丙○○」國民身分證後加以變造及持螺絲起
    子敲碎車窗玻璃行竊未果等事實，惟矢口否認有行使變造之國民身分證及為脫免
    逮捕而當場施強暴情事，辯稱：伊並未拿「丙○○」之身分證出示給警察，那是
    警察在伊車上包包內找出來的，伊也沒有向警察說伊是丙○○；又伊並無用螺絲
    起子剌傷丁○○，丁○○手傷是因為要抓伊，伸手進入車內時，被伊敲碎的車窗
    玻璃剌傷的云云。查：
   （一）準強盜部分－被告在警訊中已供稱：「我因未竊得該車內財物，為免逮捕
         ，以我手上自備之螺絲起子持之反抗，雙方並發生扭打」等語（見偵卷第
         五頁背面）明確，並經告訴人丁○○在警訊中指稱：「．．．於是我上前
         捉他，對方下車後，持螺絲起子反抗，我們雙方發生扭打，並遭對方持起
         子剌傷我右手中指。」等語（見偵卷第七頁背面）、在偵查中指稱：「我
         看他把我車窗打破，並在我車內，所以我從破損的車窗伸手進去抓他，他
         轉過身來拿著螺絲起子往我身上剌，我手指因而受傷。我趕快閃到一旁，
         他就跳下車，我就向前勒住他，此間他反抗，我們有扭打，直我同事來幫
         忙，才制止他」等語（見偵卷第四十七頁背面）、在甲○九十一年四月十
         五日訊問時指陳：「．．．我就跑過去要將他抓出來，因為他要拒絕我抓
         他，我們就發生扭打，而我也被被告所持之螺絲起子剌傷了，後來我同事
         看到後，過來一起將被告制伏，並報警處理」等語不移，復有螺絲起子一
         把扣案可稽，是被告竊盜後因脫免逮捕而對告訴人丁○○施以強暴之事實
         已臻明確，其事後辯稱未予施暴乙節，顯係卸責之詞，不足採信。
   （二）行使變造特種文書部分－告訴人丁○○在甲○審理時陳稱：當時因為伊要
         求被告賠償，要被告出示身分證件時，他說他的證件在車上，要伊自己過
         去，伊就車上拿了扣案的「丙○○」身分證，他說要叫他叔叔來賠。後來
         警察來時，問他的身分時，他表示他是「丙○○」，伊就將伊所拿的身分
         證交給警察等語，核與證人即本案承辦警員聶從勇在甲○訊問時證稱：當
         時被告表示他叫「丙○○」，而被害人剛好已經扣到被告所持的「丙○○
         」身分證，就將身分證交給伊等處理，伊等並帶被告自己車上瞭解狀況，
         在車內發現一個包包，經打開後，發現被告本人的證件，當時被告還否認
         說那皮包不是他的，後來伊等將被告帶回偵訊時，發現這兩張身分證的照
         片是同一人，再深入查詢後，始知「丙○○」的身分證是偽造的，才瞭解
         被告的真實身分等語相符，是被告顯有行使變造「丙○○」身分證之犯意
         ，而藉告訴人丁○○之手，將變造之「丙○○」身分證持交警員以為行使
         無誤。而本件「丙○○」身分證係告訴人丙○○遭竊而脫離本人持有之物
         ，業據告訴人丙○○在警訊中陳述綦詳，又上開身分證嗣經被告以換貼照
         片方式加以變造，並有上開遭變造之「丙○○」身分證扣案可佐，是本部
         分事實亦已明確，被告犯行堪以認定。
二、查扣案之螺絲起子一把，經甲○勘驗後，發現其尾部為扁尖狀，持之以犯案，會
    對人之生命、身體產生立即的危險，自屬兇器一種等情，製有勘驗筆錄在卷可稽
    ，是被告持上開客觀上足供兇器使用之螺絲起子，破壞告訴人丁○○所有車輛之
    右前車窗，進入車內著手翻取財物，尚未得手之際，為人發覺後，竟為脫免逮捕
    ，而對告訴人丁○○施以強暴，核其所為，係犯刑法第三百五十四條毀損罪、刑
    法三百二十九條、九十一年一月三十日修正前刑法第三百三十條第二項、第一項
    之加重準強盜未遂罪。（按被告行為後，九十一年一月三十日修正前刑法第三百
    三十條第一項加重強盜罪之刑責原為五年以上十二年以下有期徒刑，已於九十一
    年一月三十日修正公布施行，並於同年二月一日生效，將上開加重準強盜罪之刑
    責變更為七年以上有期徒刑，比較新舊法結果，以行為時之法律有利於被告，故
    應適用行為時之法律。）其所犯二罪間，有方法結果之牽連關係，應從一重之加
    重準強盜未遂論處。另被告將脫離本人持有之「丙○○」身分證侵占入己加以變
    造後，持之以行使，核其所為，係犯刑法第三百三十七條之侵占脫離本人持有之
    物、第二百十六條、第二百十二條之行使變造特種文書罪。被告就變造特種文書
    與不詳年籍姓名之成年男子間有犯意聯絡及行為分擔，為共同正犯。被告變造特
    種文書之低度行為，應為行使之高度行為所吸收，不另論罪。被告所犯上開侵占
    脫離本人持有之物罪與行使變造特種文書二罪間，有方法結果之牽連關係，應從
    一重之行使變造特種文書罪論處。再被告所犯加重準強盜未遂罪與行使變造特種
    文書罪間，犯意各別，行為亦殊，應分論併罰。末查被告曾受如事實欄所述有期
    徒刑之執行完畢，此有臺灣高等法院檢察署刑案紀錄簡覆表一紙在卷可稽，其於
    五年以內再犯本件有期徒刑以上之罪，為累犯，應依法加重其刑。而被告就加重
    準強盜罪部分，因其已著手於竊盜行為之實行而未發生犯罪之結果而未遂，應依
    刑法第二十六條前段，按既遂犯之刑度減輕其刑，並先加後減之。爰審酌被告因
    一時貪念致罹刑章，為求脫免逮捕，對告訴人施以強暴，被告犯後否認部分犯行
    ，及其行使變造身分證之犯罪手段、所生危害等諸情狀，各量處如主文所示之刑
    ，並定其應執行刑。扣案之螺絲起子一把、變造「丙○○」國民身分證上乙○○
    照片一張，係被告所有，供本件上開犯罪所用之物，應依刑法第三十八條第一項
    第二款規定併予宣告沒收。
據上論斷，應依刑事訴訟法第二百九十九條第一項前段，刑法第二條第一項後段、第
三百二十九條、修正前刑法第三百三十條第二項、第一項、刑法第三百五十四條、第
二百十六條、第二百十二條、第三百三十七條、第五十五條、第四十七條、第二十六
條前段、第五十一條第五款、第三十八條第一項第二款，罰金罰鍰提高標準條例第一
條前段，判決如主文。
本案經檢察官高智美到庭執行職務。
中      華      民      國      九十一      年      八    月    二十二  日
                                  臺灣板橋地方法院刑事第二庭
                                          法  官  古  秋  菊
右正本證明與原本無異。
如不服本判決，應於判決送達後十日內，向甲○提出上訴狀。
                                          書記官  蕭  詩  穎
中      華      民      國      九十一      年      八    月    二十二  日
附錄論罪科刑法條：
刑法第三百二十九條
(準強盜罪)
竊盜或搶奪，因防護贓物、脫免逮捕或湮滅罪證，而當場施以強暴脅迫者
，以強盜論。
修正前刑法第三百三十條
 (加重強盜罪)
犯強盜罪而有第三百二十一條第一項各款情形之一者，處五年以上十二年
以下有期徒刑。
前項之未遂犯罰之。
刑法第三百五十四條
 (毀損器物罪)
毀棄、損壞前二條以外之他人之物或令致不堪用，足以生損害於公眾或他
人者，處二年以下有期徒刑、拘役或五百元以下罰金。
刑法第二百十六條
行使第二百十條至第二百十五條之文書者，依偽造、變造文書或登載不實事項或使登
載不實事項之規定處斷。
刑法第二百一十二條
偽造、變造護照、旅券、免許證、特許證及關於品行、能力服務或其他相
類之證書、介紹書，足以生損害於公眾或他人者，處一年以下有期徒刑、
拘役或三百元以下罰金。
刑法第三百三十七條
 (侵占遺失物罪)
意圖為自己或第三人不法之所有，而侵占遺失物、漂流物或其他離本人所
持有之物者，處五百元以下罰金。
